【裁判字號】    99,交聲,340
【裁判日期】    990630
【裁判案由】    違反道路交通管理處罰條例聲明異議
【裁判全文】
臺灣臺北地方法院交通事件裁定        99年度交聲字第340號
原處分機關  交通部公路總局臺北區監理所
異  議  人
即受處分人  甲○○
上列異議人即受處分人因違反道路交通管理處罰條例案件，對於
交通部公路總局臺北區監理所民國99年2月9日所為之處分（北監
自裁字第裁40-1AF167768號）聲明異議，本院裁定如下：
    主  文
異議駁回。
    理  由
一、按汽車駕駛人停車時，於身心障礙專用停車位違規停車，處
    新臺幣（下同）600元以上1,200元以下罰鍰，道路交通管理
    處罰條例第56條第1項第10款定有明文。次按身心障礙專用
    停車位之設置，係供持有身心障礙專用停車位識別證之身心
    障礙者本人或其家屬使用，且停車時須將其識別證置於汽車
    擋風玻璃明顯處或黏貼於機車車首，身心障礙專用停車位設
    置管理辦法第11條、第12條分別定有明文。
二、本件原舉發機關臺北市政府交通局係以姜圓圓所有之車牌號
    碼DS-3121號自用一般小客車，於99年1月9日14時16分，停
    放於臺北市士林官邸小型車臨時停車場內之身心障礙專用停
    車位，因該車未掛有身心障礙人士專用牌照，在汽車擋風玻
    璃處亦未置有專用停車位識別證，乃為臺北市政府停車管理
    工程處之執勤人員以該車有「於身心障礙專用停車位違規停
    車」之違規行為而逕行舉發。嗣該車之實際駕駛人即本件受
    處分人甲○○於獲悉遭舉發違規後，透過網際網路，於臺北
    市停車工程管理處處長信箱提出申訴，經該處於99年1月14
    日9時6分以電子郵件回覆查處情形，仍認受處分人之違規行
    為明確；上開車輛車主姜圓圓復於99年2月6日具狀向原處分
    機關表明上開車輛於99年1月9日之實際駕駛人係甲○○（受
    處分人甲○○之申訴及上開車輛車主姜圓圓之申訴，均在舉
    發違規通知單上所載日期之前），原處分機關乃於99年2月9
    日，以甲○○為處分對象，依處罰條例第56條第1項第10款
    及違反道路交通管理事件統一裁罰基準表之規定，作成北監
    自裁字第裁40-1AF167768號裁決書，裁處受處分人1,200元
    之罰鍰等情，有臺北市政府交通局北市交停字第1AF167768
    號舉發違反道路交通管理事件通知單、舉發違規採證照片2
    幀、受處分人致臺北市停車管理工程處之申訴書、臺北市停
    車管理工程處99年1月14日之申訴回覆電子郵件列印資料、
    臺北市停車管理工程處99年1月29日北市停管字第099306366
    00號書函、車主姜圓圓99年2月6日之異議狀暨所附提供違規
    駕駛人申請書及交通部公路總局臺北區監理所99年2月9日北
    監自裁字第裁40-1AF167768號違反道路交通管理事件裁決書
    及等在卷可稽。
三、異議意旨略以：受處分人於99年1月9日下午駕駛車牌號碼DS
    -3121號自用一般小客車至臺北市士林官邸之臨時停車場時
    ，看到有2個身心障礙人士專用之停車格，該2停車格後方設
    有身心障礙專用標誌，且已有2台車輛停放；其見上述2車中
    間尚有一停車位，該位置後方及地面均未設置任何標誌，乃
    將車輛停放於該處，惟俟其返回該處取車時，發現臺北市停
    車管理工程處之執勤人員已開立舉發違規通知單，其認為該
    處之標誌設置不當，臺北市停車管理工程處及原處分機關分
    別以此開立違規通知單及作成裁決，有故意陷停車者於不義
    之嫌，令人不服，爰聲明異議，請求撤銷原處分云云。
四、經查:
  (一)按身心障礙者停車位標誌「指49」，用以指示身心障礙者專
    用停車位之位置，設於身心障礙者專用停車位之適當處所，
    本標誌為藍底白色圖案；而車輛停放線，用以指示車輛駕駛
    人停放車輛之位置與範圍；身心障礙者專用停車位，除平行
    停車外，其寬度應在3.3公尺以上，其地面得繪製身心障礙
    者圖案，道路交通標誌標線號誌設置規則第118條之1、第
    190條第1項、第6項分別定有明文。而臺北市士林官邸臨時
    停車場內，設有2個小型車身心障礙專用停車位，其位置係
    在該停車場之邊緣，未與一般停車位相鄰；又該2個停車位
    旁設有上開「指49」身心障礙者停車位標誌及該處地面繪有
    標線以指示車輛駕駛人停放車輛之位置與範圍等情，有臺北
    市停車管理工程處99年3月22日北市停管字第09931568900
    號書函暨所附停車場位置圖及該2個身心障礙人士專用停車
    格之採證照片附卷可稽，堪認該2個身心障礙人士專用停車
    格之設置，確已合於規定，合先敘明。
  (二)本件受處分人未領有身心障礙專用停車位識別證，其於前揭
    時間，將車牌號碼DS-3121號自用小客車停放於臺北市士林
    官邸之臨時停車場內身心障礙人士專用停車格內，為受處分
    人所不爭執，並有舉發採證照片在卷可稽。且查受處分人亦
    坦承於停車時，有看見設於其停車處所附近之身心障礙者停
    車位標誌，雖受處分人辯稱因上開標誌前方已有另1車輛停
    放，其看該車輛旁邊仍得供1輛自用小客車停放，且該處正
    後方或地面，未設有身心障礙人士專用之標誌，其乃將車輛
    停放於該處云云，惟查上開身心障礙人士專用停車位之設置
    ，係符合法令規範，已如上述，且身心障礙人士專用之停車
    位較一般車位寬大，通常係為方便身心障礙人士利用而設，
    為吾人日常常識所得理解。而依卷附違規舉發通知單所載內
    容，顯見受處分人係於白天光線充足之時，將車輛停放於該
    處，其就該身心障礙人士專用停車格之範圍為何，當得以輕
    易辨別，而無誤認之可能，且其既已知悉該處立有身心障礙
    者停車位標誌，則就其停車之位置是否在身心障礙停車位之
    範圍內，理應更加注意才是，並當知悉該停車位較一般車位
    寬大之理由係為方便身心障礙人士利用而設，其既殊未注意
    而貿然將車輛停於該處，對身心障礙人士利用開停車位顯然
    已經造成妨礙，是其上開所辯，要與事理不符，殊無足採，
    其確有於身心障礙專用停車位違規停車之事實，堪以認定。
  (三)至受處分人另辯稱：該身心障礙停車位之標誌設置有設置不
    當之情形云云。惟道路主管機關本得於法令授權範圍內，基
    於權責對於各項行政措施為具體裁量、規劃，以求達成道路
    充分利用、維持交通秩序、保障道路使用人往來便利與安全
    之行政目的，除有違背法令或明顯矛盾、錯誤，司法機關亦
    不的涉入行政權核心領域，民眾對於行政機關具體行政措施
    如有意見，自應循正當管道向行政機關陳情、反應，尚不得
    以民眾主觀認定是項行政措施不合理，作為免責事由。承此
    ，縱受處分人主觀認該身心障礙者專用停車位之標誌設置不
    當，惟其停車之地點既有清楚明確之交通標誌及標線可供辨
    識，受處分人即應遵守交通規則，已如前述，且依當時情形
    亦無不能注意之情事，自不得執此作為阻卻其違規責任之正
    當理由。
  (四)綜上，本件異議人未依法領用身心障礙專用停車位識別證，
    而於上開時間，將其所駕駛之上開汽車停放於身心障礙專用
    停車位之違規事實，事證明確，洵堪認定。從而，原處分機
    關依道路交通管理處罰條例第56條第1項第10款，裁處異議
    人罰鍰1,200元自屬於法有據，而無不當之情事。本件受處
    分人異議為無理由，應予駁回。
五、據上論斷，應依道路交通案件處理辦法第19條，裁定如主文
    。
中    華    民    國    99    年    6     月    30   日
  日                          交通法庭法  官  陳慧萍
以上正本證明與原本無異
如不服本裁定應於送達後5日內向本院提出抗告狀
                                      書記官  黃慧怡
中    華    民    國    99    年    6     月    30    日

司法院資訊處製作；財團法人民間司法改革基金會備份。
